臺灣嘉義地方法院刑事判決　　　　　　　 93年度訴字第514號
公　訴　人　臺灣嘉義地方法院檢察署檢察官
被　　　告　甲○○
　　　　　　　　　　現於臺灣嘉義監獄鹿草分監另案執行中
被　　　告　丑○○
被　　　告　子○○
　　　　　　　　　　　號之36.
　　　　　　　　　　現於臺灣嘉義監獄另案執行中
上三人共同
指定辯護人　本院公設辯護人卯○○
被　　　告　壬○○
　　　　　　　　　　　17號
　　　　　　　　　　現於臺灣嘉義監獄另案執行中
選任辯護人　蔡碧仲律師
　　　　　　李金樺律師
被　　　告　乙○○
選任辯護人　劉炯意律師
上列被告等因強盜案件，經檢察官提起公訴（93年度偵字第2438
、2746、3167號），本院判決如下：
    主  文
甲○○共同連續結夥三人以上，意圖為自己不法之所有，以脅迫
，至使不能抗拒，而取他人之物及使其交付，累犯，處有期徒刑
柒年肆月。
丑○○、子○○、壬○○共同連續結夥三人以上，意圖為自己不
法之所有，以脅迫，至使不能抗拒，而取他人之物及使其交付，
各處有期徒刑柒年貳月。
乙○○共同連續結夥三人以上，意圖為自己不法之所有，以脅迫
，至使不能抗拒，而取他人之物及使其交付，處有期徒刑柒年捌
月。
    事  實
一、甲○○於民國87年間因放火燒毀建築物等罪，經本院於民國
    87年12月2日分別判處有期徒刑3年及6月，並合併定其應執
    行刑3年4月確定，嗣於89年9月15日縮短刑期假釋出獄，於
    90年7月23日執行完畢。甲○○（綽號「麵線」）、丑○○
    （綽號「阿欽」）、子○○（綽號「小隻」）、壬○○（綽
    號「阿亮」）、乙○○（綽號「阿豪」，原名余仁豪，93
    年5月27日更名）及癸○○（綽號「鳳梨」，通緝中）6人，
    於93年1月23日晚上，由丑○○、癸○○2人先到位於嘉義市
    ○○路上之「禾楓汽車旅館」，然後分別聯絡甲○○、子○○、壬○○及乙○○前來「禾楓汽車旅館」，其等6人於該
    處飲酒後，因缺錢花用，即共謀強盜他人財物供己花用，癸○○先提議一起持槍蒙面前往嘉義縣朴子市搶賭場，而乙○○則提議再到嘉義縣新港鄉南崙村崙仔190號其父親玩麻將
    之處所強盜賭資，其等6人對於如何強盜之手段及地點謀劃
    既定後，丑○○即吩咐甲○○前往嘉義市○○街市場購買4
    個頭套攜回汽車旅館，而癸○○則早已備妥3把玩具手槍及
    號碼不詳之車牌2面，其等6人於準備周詳後，乃結夥3人以
    上，基於意圖為自己不法所有之概括犯意聯絡，連續為下列
    犯行：
(一)由乙○○駕駛車號不詳之黑色自用小客車1輛 (下稱A車)前
    往新港鄉南崙村崙仔190號，觀察該處狀況，其餘5人則由癸○○駕駛車號不詳之BMW廠牌自用小客車1輛 (下稱B車)、甲○○駕駛車牌號碼8R-4795號之白色自用小客車1輛 (下稱C
    車)搭載丑○○、子○○、壬○○前往朴子欲強盜賭場，於
    翌日（24日）凌晨0時30分許，其等5人到達朴子某賭場外預
    備強盜，尚未著手之際，即為看守賭場之人發現，乃未下手
    強盜。
(二)癸○○見該處無法下手強盜，乃與乙○○聯繫，斯時在嘉義
    縣新港鄉南崙村崙仔190號之乙○○即在電話中告知癸○○
    等人略以：伊父親現在嘉義縣新港鄉南崙村190號賭博，可
    以前往該處，伊出去跟他們會合等語，癸○○等5人得知消
    息後，即駕車由嘉義縣朴子市○○○○路駛至嘉太工業區與
    乙○○會合，由乙○○駕車帶領其等將車輛駛至新港鄉某處
    堤岸，讓癸○○先將所駕駛之B車停放在該處，並在該處更
    換A車及C車之車牌，其後，由乙○○及甲○○分別駕駛A車
    及C車載癸○○、丑○○、子○○、壬○○等人共同前往南
    崙村崙仔190號，待其等到達現場將車輛停在距離崙仔190號
    約三、四十公尺之處後，癸○○旋取出3把玩具手槍，除由
    其持1把外，另外2把玩具手槍交給甲○○、丑○○分持，子
    ○○則拿乙○○之手提包準備裝強盜之財物，另乙○○、壬○○2人負責在A車及C車上把風。癸○○、丑○○、甲○○
    、子○○4人於93年1月24日凌晨2時30分許，戴上頭套，進
    入嘉義縣新港鄉南崙村崙仔190號後，隨即亮槍控制場面，
    並脅迫在場之戊○、丙○○、庚○○、辛○○、寅○○、丁○○等二十餘人不准動，交出錢財，而戊○等人見癸○○等
    4 人蒙面且持槍，雖不知是否為真槍，然於慌亂中已心生畏
    懼而不敢抵抗，乃依其等之指示交出身上之財物，或任由其
    等將身上之財物取走，子○○則將強盜所得之財物裝入手提
    包內，其等總共強盜如附表所示之財物。
二、戊○等人於遭強盜後，見癸○○、丑○○、甲○○及子○○
    離去，並坐上A車及C車，隨即持木頭等物追出，並以木頭等
    物丟向A車及C車，雖將A車之車窗玻璃打破，仍未能阻擋其
    等6人離去。嗣乙○○等人駕駛A車及C車回到前揭癸○○停
    放B車之堤岸邊後，癸○○再駕駛B車欲一同返回「禾楓汽車
    旅館」，惟於回程途中，癸○○及甲○○所駕駛之B車及C車
    均不慎駛入某處田裡，造成2車受損，B車並無法動彈，其等
    6 人遂先乘坐A車及C車回到「禾楓汽車旅館」分贓，分贓完
    畢後，甲○○等人即將A車及C車開到位於嘉義縣太保市○○
    路○段83之1號之「赤木汽車修配場」，乙○○亦設法僱請吊
    車將B車吊起拖至該汽車修配場，欲委由葉瑞芳修理，然因
    葉瑞芳無法修理癸○○之B車，且因乙○○已多次積欠修車
    費未清償，葉瑞芳乃僅修理C車之保險桿後，由甲○○等人
    將車輛開回。而丑○○於分贓後，為免遭警查緝，於93年1
    月24日晚間前往位於嘉義市○○路420號之「晶華汽車旅館
    」投宿，並將強盜所分得寅○○（原名鄭清旺）所有之5張
    信用卡遺留在「晶華汽車旅館」111號房內後離去。嗣警方
    據報後循線追查，始悉上情。
三、案經嘉義縣警察局民雄分局報告臺灣嘉義地方法院檢察署檢
    察官偵查起訴。
    理  由
一、上開事實，有下列證據足資證明：
(一)被告甲○○、丑○○、子○○、壬○○及乙○○於本院審理
    中均坦承不諱。
(二)證人即共同被告甲○○、丑○○、子○○、壬○○於本院審
    理中所證述之犯罪情節亦互核相符。
(三)被告丑○○所使用之0000000000號行動電話，於93年1月24
    日凌晨案發時間前後，與被告甲○○所使用之0000000000號
    行動電話及被告乙○○所使用之0000000000號行動電話有密
    集之通話，且其等行動電話所使用之基地臺位置亦均在案發
    地點附近，此有行動電話基本資料2份及通聯紀錄1份在卷可
    按 (見嘉警三字警卷第50至67頁)，足見被告甲○○、丑○○及乙○○等人，於本件強盜案發生時，均在案發地點附近
    。
(四)證人即被害人戊○、丙○○、庚○○、辛○○、鄭煜元、丁○○分別於警、偵訊中證述被害情節綦詳；證人即晶華汽車
    旅館員工廖珮君、林育如及赤木汽車修配場之負責人葉瑞芳
    於警詢中之證述亦可供參照。此外，並有強盜現場及丟棄頭
    套地點照片共11幀、現場圖1紙在卷可佐。
(五)綜上，被告甲○○等人之自白與事實相符，應可採信。本件
    事證明確，被告甲○○、丑○○、子○○、壬○○及乙○○
    之強盜犯行，堪以認定，應予依法論科。
二、論罪科刑
(一)查被告甲○○等人至嘉義縣新港鄉南崙村崙仔190號強盜時
    ，雖攜帶3把玩具手槍，惟均未扣案，本院無從判斷該等玩
    具手槍是否在客觀上足對人之生命、身體構成威脅，依罪疑
    惟輕之法理，爰不認定其等強盜時所攜帶之玩具手槍為兇器
    ，先此敘明。核被告甲○○、丑○○、子○○、壬○○、乙○○5人所為，係犯刑法第328條第5項之預備強盜罪及同法
    第330條第1項、第321條第1項第4款之結夥3人以上強盜既遂
    罪。被告甲○○、丑○○、子○○、壬○○、乙○○與通緝
    中之癸○○6人就上開犯行，有犯意聯絡及行為分擔，為共
    同正犯。被告甲○○等5人前揭犯行，時間緊接，犯罪構成
    要件相同，顯均係基於概括犯意而為之，應依連續犯規定論
    以一罪，並依法加重其刑，且連續犯之各個行為中，縱有預
    備、既遂之分，法律上既綜合各個行為而只論一罪，自應從
    較重之既遂行為論科。查被告甲○○於87年間因放火燒毀建
    築物等罪，經本院於87年12月2日分別判處有期徒刑3年及6
    月，並合併定其應執行刑3年4月確定，嗣於89年9月15日縮
    短刑期假釋出獄，於90年7月23日執行完畢，有臺灣嘉義地
    方法院檢察署刑案資料查註紀錄表及臺灣高等法院被告前案
    紀錄表各1份在卷可按，其於受有期徒刑執行完畢後，5年內
    再犯本件有期徒刑以上之罪，為累犯，依法應加重其刑。
(二)被告甲○○雖稱其於94年4月20日經警持搜索票搜索，因持
    有槍砲案及施用毒品案至警局製作筆錄時，即供出本件犯罪
    ，符合自首之要件，惟：
    1、按自首以對於未發覺之罪投案而受裁判為要件，如案已
       發覺，則被告縱有投案陳述自己犯罪之事實，亦祇可謂
       為自白，不能認為自首 (最高法院26年上字第484號判例
       可資參照)；又刑法第62條所謂發覺，固非以有偵查犯罪
       權之機關或人員確知其人犯罪無誤為必要，而於對其發
       生嫌疑時，即得謂為已發覺；但此項對犯人之嫌疑，仍
       須有確切之根據得為合理之可疑者，始足當之，若單純
       主觀上之懷疑，或雖犯罪事實已發生，而為該管公務員
       所不知，僅係推測其已發生而與事實巧合，均與已發覺
       之情形有別，要不得謂已發生嫌疑 (最高法院75年台上
       字第1634號判例、72年台上字第641號、88年台上字第
       1081號、92年台上字第3321號判決可資參照)。
    2、查：(1)證人即承辦本案之嘉義縣警察局民雄分局警員己○○於本院審理時證稱：伊等一開始懷疑被告丑○○涉
       及本件強盜案，於93年2月7日調取被告丑○○之通聯紀
       錄，通聯紀錄顯示案發當天被告甲○○與被告丑○○通
       話頻繁，且通話位置均在案發地點附近，所以伊等懷疑
       被告甲○○亦參與此案，後來因為監聽被告甲○○電話
       時發現其有使用偽幣的情形，故於93年4月20日搜索被告
       甲○○之住處等語 (見本院卷一第282至285頁)。(2)被
       告丑○○所使用之0000000000號行動電話於93年1月24
       日凌晨案發時間前後之通聯紀錄顯示，被告甲○○所使
       用之0000000000號行動電話與之有密集之通話，且其等
       行動電話所使用之基地臺位置亦均在案發地點附近，此
       有上開2行動電話基本資料各1份及通聯紀錄1份在卷可按
       ，足見證人己○○上開證述，所言非虛，而可採信。(3)
       警方因被告丑○○上開行動電話之通聯紀錄，而向臺灣
       嘉義地方法院檢察署聲請監聽被告甲○○所使用0000000
       000號行動電話，經臺灣嘉義地方法院檢察署於93年4月8
       日核發通訊監察書，且該通訊監察書之案由即載明係「
       強盜」案，此有該通訊監察書1紙在卷可按 (另置證物袋
       ) 。(4)93年4月20日警方搜索被告甲○○位於嘉義市○
       區○○街仁義新村51號3樓之居所時，該搜索筆錄亦記載
       執行理由係調查偽造貨幣、強盜、毒品危害防制條例等
       案件，有該搜索筆錄附卷足憑 (見嘉警三字警卷第36頁)
       。(5)綜上可知，被告甲○○雖係同案共犯中第一位被警
       員查獲，並於警詢時坦承本案犯行，惟警方早在其到案
       前已基於被告丑○○案發時候之通聯紀錄此確切之根據
       ，對其產生合理之可疑，將其列為嫌犯加以監聽，並進
       而搜索，是被告甲○○於警詢時坦白承認本案，尚不符
       合自首之要件，僅可認係自白。
(三)審酌被告甲○○、丑○○、子○○、壬○○前有多次前案紀
    錄，素行不佳，有臺灣高等法院被告前案紀錄表在卷可按，
    其等此次與被告乙○○因缺錢花用，不思以己力賺取所需，
    竟枉顧他人財產利益，共同以持玩具槍脅迫之方式，強盜他
    人財物，手段惡劣，犯罪情狀無何可憫恕之處，惟造成之損
    害尚非鉅大，且強盜時並未傷害被害人，犯罪後並坦承犯行
    ；而被告乙○○連合外人強盜自己父親所在之賭場，惡性非
    輕，犯罪後一再否認犯行，直至審理期日經詰問證人即共同
    被告甲○○、壬○○、丑○○後，終承認犯罪等一切情狀，
    分別量處如主文所示之刑。
(四)被告甲○○等人所使用之玩具槍3把、頭套4個、號碼不詳之
    車牌2面，為其等所有，供犯強盜罪所用之物，惟未扣案，
    為避免將來執行之困難，爰不予宣告沒收。
(五)移送意旨略以：被告甲○○、倪興宏與少年吳家如共同意圖
    為自己不法之所有，共謀以玩具槍強盜商店，於94年4月下
    旬某日，由被告甲○○向不知情之張恩魁借得銀色玩具槍1
    支及張恩魁自位於嘉義市○○○路148號「西北車行」租用
    之車牌號碼7R—3535號自用小客車1部，於94年4月22 日凌
    晨3時許，被告甲○○、倪興宏與吳家如等3人共乘上開車輛
    四處尋找下手目標，於同日6時許，3人至嘉義市○區○○街
    101號「大富翁遊藝場」前，見有機可乘，由被告甲○○手
    持上開銀色玩具槍進入該遊藝場內，倪興宏與少年吳家如則
    在車上接應，被告甲○○即以該玩具槍直指店員林宛蓁之頭
    部，至使林宛蓁及在旁之陳奕慈均不能抗拒，令林宛蓁將店
    內營業所得新台幣1萬5400元交予被告甲○○，被告甲○○
    並取走置於櫃臺上之陳奕慈所有手機1支，得手後，3 人隨
    即共乘上開車輛逃逸，因認被告涉犯刑法第328條第1項之強
    盜罪嫌，與本件起訴部分有連續犯之裁判上一罪關係而移送
    併案審理等情。惟：
１、按刑法上之連續犯，係指基於概括之犯意，連續數行為，觸
    犯構成犯罪要件相同之罪名者而言，故除客觀上須具備有犯
    同一罪名之連續數行為外，在主觀上仍須具備概括之犯意，
    始克相當，最高法院91年度台上字第1043號判決可資參照；
    次按連續犯之所謂出於概括犯意，必須其多次犯罪行為自始
    均在一個預定犯罪計劃以內，出於主觀上始終同一犯意之進
    行，若中途另有新犯意發生，縱所犯為同一罪名，究非連續
    其初發的意思，即不能成立連續犯，最高法院70年台上字第
    6296號判例可資參照。
２、查本件被告甲○○係於93年1月24日觸犯本案 (新港鄉南崙
    村該案)，而移送併辦部分，係發生於94年4月22日，時間相
    距1年3月有餘，是自時間差而言，顯難認被告甲○○於93年
    1月24日行為當時自始在一個預定之犯罪計劃內，即有再違
    犯94年4月22日嘉義市○○街移送併辦該案，且依被告自承
    ，伊係因缺錢花用，始伺機犯下移送併辦該案 (見併案之94
    年度偵字第2474號卷第10頁)，益見，被告甲○○所犯移送
    併辦該案，應係中途另起新犯意，而非基於單一整體之概括
    犯意甚明。
３、被告甲○○所犯本案及移送併辦該案，既難認係基於概括犯
    意而犯之，與連續犯之要件即屬有間，於實體法上，即無裁
    判上一罪之關係，於訴訟法上，刑罰權即非單一，在審判上
    亦非不可分割之單一訴訟客體，本院自不得就移送併辦事實
    合一審判，而以一判決終結之，因之，移送併辦部分，自應
    退回由檢察官另為適法之處理，併此敘明。
據上論斷，應依刑事訴訟法第299條第1項前段，刑法第28條、第
56條、第330條第1項、第321條第1項第4款、第47條，判決如主
文。
本案經檢察官陳美君到庭執行職務。
中　　華　　民　　國　　94　　年　　11　　月　　4 　　日
                  刑事第五庭審判長法　官　林信旭
                                  法  官  蔡憲德
                                  法  官  蘇姵文
附表：
┌──┬─────┬──────────────────┐
│編號│  被害人  │      強  盜  所  得  財  物        │
├──┼─────┼──────────────────┤
│1   │戊○      │新臺幣(下同)7千元。                 │
├──┼─────┼──────────────────┤
│2   │丙○○    │4千元。                             │
│    │          │                                    │
├──┼─────┼──────────────────┤
│3   │庚○○    │(1)1千元。                          │
│    │          │(2)摩托羅拉V8088手機1支。           │
│    │          │(3)外套1件。                        │
├──┼─────┼──────────────────┤
│4   │辛○○    │3千元。                             │
│    │          │                                    │
├──┼─────┼──────────────────┤
│5   │寅○○ (原│(1)3萬5千元。                       │
│    │名鄭清旺) │(2)美金3百元。                      │
│    │          │(3)信用卡5張，卡號如下：            │
│    │          │   復華銀行0000000000000000       │
│    │          │   國泰銀行0000000000000000       │
│    │          │   臺灣企銀0000000000000000       │
│    │          │   第一商銀0000000000000000       │
│    │          │   誠泰銀行0000000000000000       │
│    │          │(4)國民身分證、駕駛執照、提款卡各1張│
│    │          │   。                               │
├──┼─────┼──────────────────┤
│6   │丁○○    │1萬元。                             │
│    │          │                                    │
└──┴─────┴──────────────────┘
以上正本證明與原本無異。
如不服本判決，應於判決送達後10日內，向本院提出上訴狀。
中　　華　　民　　國　　94　　年　　11　　月　　4 　　日
                        　      　書記官　林金福
附錄論罪法條：
中華民國刑法第330條
犯強盜罪而有第321條第1項各款情形之一者，處7年以上有期徒
刑。
前項之未遂犯罰之。
中華民國刑法第321條
犯竊盜罪而有左列情形之一者，處 6 月以上、 5 年以下有期徒刑：
一  於夜間侵入住宅或有人居住之建築物、船艦或隱匿其內而犯之
    者。
二  毀越門扇、牆垣或其他安全設備而犯之者。
三  攜帶兇器而犯之者。
四  結夥三人以上而犯之者。
五  乘火災、水災或其他災害之際而犯之者。
六  在車站或埠頭而犯之者。
前項之未遂犯罰之。
